【裁判字號】    95,訴,29
【裁判日期】    951214
【裁判案由】    偽造文書
【裁判全文】
臺灣高雄地方法院刑事判決                95年度訴字第29號
公  訴  人  臺灣高雄地方法院檢察署檢察官
被      告  甲○○
上列被告因偽造文書案件，經檢察官提起公訴（94年度偵緝字第
1171號），本院判決如下：
    主  文
甲○○無罪。
    理  由
壹、程序部分（本案關於證據能力之認定）：
    按被告以外之人於偵查中向檢察官所為陳述，除顯有不可信
    之情況者外，得為證據，刑事訴訟法第159 條之1 第2 項定
    有明文。偵查中對被告以外之人所為之偵查筆錄，或被告以
    外之人向檢察官所提之書面陳述，性質上均屬傳聞證據。惟
    現階段刑事訴訟法規定檢察官代表國家偵查犯罪、實施公訴
    ，依法其有訊問被告、證人及鑑定人之權，證人、鑑定人且
    須具結，而實務運作時，檢察官偵查中向被告以外之人所取
    得之陳述，原則上均能遵守法律規定，不致違法取供，其可
    信度極高，自得為證據。經查，證人乙○○於民國92年5 月
    13日檢察官偵查中、證人即被害人丙○○於94年9 月27日檢
    察官偵查中所為之證述，性質上雖屬傳聞證據，惟係偵查中
    向檢察官所為之證述，並經具結，且無顯有不可信之情況，
    衡諸上開規定，自具有證據能力。至證人乙○○、丙○○在
    檢察官偵查中其他未具結之陳述，依刑事訴訟法第158 條之
    3 規定，不得作為證據，附此敘明。
貳、實體部分：
一、公訴意旨略以：被告甲○○原受被害人丙○○委託辦理信用
    卡，被害人並交付身分證及印章，詎料被告意圖為自己不法
    之所有，且未經被害人同意，於91年2 月8 日偽造被害人之
    簽名，在高雄市○○路之永將車行，向遠東國際商業銀行（
    下稱遠東銀行）申請辦理汽車貸款新臺幣（下同）292,608
    元，約定以車牌號碼YF-9260 號自用小客車設定動產抵押予
    遠東銀行，使遠東銀行陷於錯誤，同意貸款及設定動產抵押
    ，由乙○○辦理對保後，遠東銀行並於同日將上開債權及動
    產抵押讓與裕融企業股份有限公司（下稱裕融公司），足生
    損害於裕融公司與被害人，因認被告涉犯刑法第216 條、第
    210 條行使偽造私交書及同法第339 條第1 項詐欺取財罪嫌
    。
二、按犯罪事實應依證據認定之，無證據不得認定犯罪事實。不
    能證明被告犯罪者，應諭知無罪之判決，刑事訴訟法第154
    條第2 項、第301 條第1 項分別定有明文。又告訴人之告訴
    ，係以使被告受刑事訴追為目的，是其陳述是否與事實相符
    ，仍應調查其他證據以資審認，最高法院30年上字第816 號
    、52年台上字第1300號判例可資參照。另按事實之認定，應
    憑證據，如未能發現相當證據，或證據不足以證明，自不能
    以推測或擬制之方法，以為裁判基礎。再者，認定犯罪事實
    所憑之證據，雖不以直接證據為限，間接證據亦包括在內；
    然而無論直接或間接證據，其為訴訟上之證明，須於通常一
    般之人不致有所懷疑，而得確信其為真實之程度者，始得據
    為有罪之認定，倘其證明尚未達到此一程度，而有合理之懷
    疑存在時，即無從為有罪之認定（最高法院40年台上字第86
    號、76年台上字第4986號判例意旨參照）。
三、本件公訴人認被告涉有刑法第216 條、第210 條之行使偽造
    私文書及同法第339 條第1 項詐欺取財罪嫌，無非係以：(一)
    證人即被害人丙○○之證述；(二)證人乙○○之證詞（被告持
    有證人丙○○之身分證、印章及契約上之丙○○印章係由被
    告所蓋）；(三)被告坦承：車牌號碼YF-9260 號自用小客車係
    由伊使用等語，作為所憑主要論據。惟訊據被告堅詞否認有
    行使偽造私文書及詐欺取財犯行，並辯稱：車貸是經丙○○
    同意，而親自去永將車行在契約上簽名，伊沒有在債權讓與
    暨動產抵押契約書（下稱動產抵押契約書）、動產擔保交易
    動產抵押設定登記申請書（下稱動產抵押設定登記申請書）
    上偽簽丙○○姓名等語。
四、經查：
  (一)證人即被害人丙○○於94年9 月27日偵訊中雖證述：伊沒有
    辦理汽車貸款，伊去車行是辦理信用卡，卷附動產抵押契約
    書上之簽名非伊所為，有交印章給被告云云。惟查：
  １、證人丙○○上開證述，除為被告所堅詞否認，且與證人（
      即動產抵押契約書上所載對保人）乙○○於92年5 月13日
      檢察官偵訊中結證稱：我們是要確認身分證的本人才會辦
      對保，是有1 個男的去載丙○○來對保，在車行辦的，我
      是跟丙○○辦理對保的等語（見偵三卷第12頁反面、第13
      頁）及證人乙○○於本院審理時證稱：我到車行時證件、
      印章已在桌上，車行是在高雄市○○路上靠近高雄醫學院
      ，我問丙○○這個車子是妳要買、要貸多少錢，她就說她
      要買，要貸款，貸款案核准後，當時應該也會通知她及車
      行。契約書上之「丙○○」簽名，不能代簽，是丙○○簽
      名的，與身分證同一人等語（見本院卷第83至88頁、第92
      頁），已有不符。
  ２、又被害人丙○○於91年2 月7 日或8 日，有與被告一同去
      高雄醫學院附近的1 家車行，且在車行有簽署文件辦理信
      用卡。另被害人丙○○該次到車行之前，被告已有3 次辦
      理信用卡辦不下來，被告並已將身分證、印章全部均還給
      丙○○，丙○○於該次前往車行有攜帶身分證、印章等情
      ，已據證人丙○○於本院審理時證稱在卷（見本院卷第88
      至95頁審判筆錄）。則被告前既已有3 次為被害人丙○○
      辦理信用卡不成，被害人何以又與被告一同前往「車行」
      辦理「信用卡」？證人丙○○上開證述：「伊至車行簽署
      文件是辦理信用卡」乙節，明顯與經驗法則及常情相悖。
  ３、再者，丙○○於該次前往車行之前，被告既已將身分證、
      印章全部均還給丙○○，然經本院觀卷附動產抵押契約書
      、動產抵押設定登記申請書（見偵一卷第6 、7 頁）上除
      有「丙○○」之簽名外，並蓋有「丙○○」之章，且卷內
      並有丙○○及保證人身分證影本（見偵五卷第55頁），則
      丙○○於該次攜帶帶身分證、印章與被告共同前往車行，
      若未出示身分證件及拿出印章，表示同意辦理汽車貸款及
      設定動產抵押，證人乙○○如何核對身分以對保，上開動
      產抵押契約書、動產抵押設定登記申請書上又何以會蓋有
      「丙○○」印章？又經本院比對卷附動產抵押契約書、動
      產抵押設定登記申請書上「丙○○」簽名之筆跡、字形、
      轉折，明顯與卷內被告書寫「丙○○」之筆跡並不相符，
      有上開動產抵押契約書、動產抵押設定登記申請書各1 份
      及被告於94年6 月7 日、同年8 月18日書寫「丙○○」姓
      名2 紙在卷可稽（見偵一卷第6 、7 頁、偵六卷第21、36
      頁），而上開動產抵押契約書上之「丙○○」簽名很像證
      人丙○○之簽名等情，亦據證人丙○○於94年9 月27日檢
      察官偵查中證稱在卷（見偵六卷第40頁），是證人丙○○
      前揭證述：伊沒有辦理汽車貸款，與被告一同前往車行是
      辦理信用卡云云，本院尚難採信。
  (二)證人乙○○於92年5 月13日檢察官偵查中係證稱：我們是要
    確認身分證本人才會對保，是有1 個男人載丙○○來對保，
    在車行辦的，印章是1 個男的拿丙○○身分證及印章來蓋的
    ，伊是跟丙○○對保等語（見偵三卷第12頁反面、第13頁）
    ，是證人乙○○既已明確證稱丙○○有前往車行對保，且在
    動產抵押契約書、動產抵押設定登記申請書上簽名，則上開
    契約書、申請書上之印章究係何人蓋用（被告或其他人），
    自均不影響被害人丙○○已知悉並同意辦理動產抵押設定。
    從而，證人乙○○上開證述，自不足以證明被告有行使偽造
    私文書及詐欺取財之犯行。至被告雖坦承：車牌號碼YF-926
    0 號自用小客車係由伊使用等語，然此與被告是否偽造被害
    人丙○○之簽名辦理動產抵押，並無直接、絕對關係，且被
    告就上情並已供述：丙○○將車交給我，我幫她繳貸款，繳
    款通知係寄到丙○○住處，繳完貸款車子就過戶給我等語，
    亦未悖於常情，而非全然不可信，自不得憑此認定被告有行
    使偽造私文書及詐欺取財之犯行。
  (三)被告辯稱：車貸是經丙○○同意，而親自去永將車行在契約
    上簽名，伊沒有於動產抵押契約書、動產抵押契約書上偽簽
    丙○○姓名，沒有行使偽造私文書及詐欺取財等語，核與證
    人乙○○上開證述及證人即被害人丙○○前揭於本院審理時
    證稱：伊於91年2 月7 日或8 日，有與被告一同去高雄醫學
    院附近的1 家車行，且在車行有簽署文件之情相符，亦與卷
    附動產抵押契約書、動產抵押設定登記申請書上「丙○○」
    簽名之筆跡、字形、轉折與被告書寫「丙○○」之筆跡並不
    相符等情吻合，是被告上開所辯，應堪採信。
  (四)綜上所述，公訴人所憑之主要證據即證人丙○○、乙○○之
    證述及被告之供述，均不足證明被告有公訴意旨所載之犯行
    ，被告上開所辯：伊沒有於動產抵押契約書、動產抵押設定
    登記申請書上偽簽丙○○姓名及詐欺取財等語，應堪採信，
    均已詳如前述。此外，復查無其他事證足認被告確有公訴意
    旨所指上開犯行，是公訴人所舉之證據，其為訴訟上之證明
    ，既未達到通常一般之人均確信被告有行使偽造私文書、詐
    欺取財罪之真實程度，揆諸前揭說明，被告犯罪尚屬不能證
    明，自應為被告無罪之諭知。
據上論斷，應依刑事訴訟法第301 條第1 項，判決如主文。
本案經檢察官丁○○到庭執行職務。
中    華    民    國    95    年    12    月    14    日
                  鳳山刑事第一庭審判長法  官  黃三友
                                      法  官  陳盈吉
                                      法  官  林永村
以上正本證明與原本無異。
如不服本判決，應於判決送達後10日內，向本院提出上訴狀。
中    華    民    國    95    年    12    月    14    日
                                      書記官  李祥銘


司法院資訊處製作；財團法人民間司法改革基金會備份。
